【裁判字號】    89,上易,1064
【裁判日期】    890505
【裁判案由】    傷害
【裁判全文】
臺灣高等法院刑事判決                  八十九年度上易字第一六四號
    上  訴  人
    即  被  告  丙○○
                乙○○
    共      同
    選任辯護人  江東原
右上訴人，因傷害案件，不服臺灣基隆地方法院，八十八年度易字第五八五號，中華
民國八十九年一月二十日第一審判決（起訴案號：臺灣基隆地方法院檢察署八十八年
度偵字第五三七八號）提起上訴，本院判決如左：
    主      文
原判決撤銷。
乙○○傷害人之身體，處拘役拾日，如易科罰金，以佰元折算壹日。緩刑貳年。
丙○○無罪。
    事      實
一、丙○○與甲○○為夫妻，緣因丙○○懷疑甲○○有外遇致雙方感情不睦而分居，
    丙○○因想念女兒張○○，而於八十八年七月十五日上午八時許，由其兄乙○○
    陪同前往基隆市○○街長頸鹿安親班欲探望張○○，適甲○○駕車送張○○上學
    ，丙○○先與張○○在車外談話，乙○○則坐上甲○○所駕車輛之後座，問甲○○要如何解決與丙○○間之婚姻關係，嗣後丙○○將張○○送上課後，亦坐上該
    車右前座，商談之下無法達成共識，丙○○指責甲○○為何要外遇，甲○○則矢
    口否認，雙方因而發生爭執，乙○○乃基於傷害之犯意，毆打甲○○，致甲○○
    因鼻樑受傷而流血。
二、案經被害人甲○○訴由臺灣基隆地方法院檢察署檢察官偵查起訴。
    理      由
一、訊據上訴人即被告乙○○矢口否認有右揭犯行，辯稱：甲○○出手要打伊妹妹，
    伊就拉住甲○○的手，要阻止甲○○打丙○○，並沒有打甲○○等情。經查：
    (一)右揭傷害犯行，業據告訴人甲○○指訴甚詳，並有驗傷診斷書、照片各一紙在
      卷可稽。
    (二)證人即當時受理告訴人甲○○報案處理之基隆市警察局第三分局七堵派出所警
      員邱國城於原審調查時證稱：八十七年七月十五日上午八時十分許，甲○○曾
      向之報案說，遭到其妻及其妻之二哥以手毆打，造成鼻樑出血等情，並提出工
      作紀錄簿為憑，自足徵告訴人甲○○所為鼻子受傷之指訴並非子虛。至於被告
      所辯，當時甲○○身體並未受傷，可能是他自己故意弄傷的，因為丙○○告他
      妨害家庭，他才會反過來告渠等傷害云云，惟查依警察工作紀錄簿所載告訴人
      甲○○報案之時間，與雙方在長頸鹿安親班前發生爭執之時間僅間隔約十分鐘
      ，告訴人應無在此極短時間裡，捏造證據之可能，且告訴人雖係在八十八年八
      月二十七日始向台灣基隆地方法院檢察署按鈴申告，惟其早在八十八年七月十
      五日即向七堵派出所報案，並表明欲保留告訴之權利，而丙○○自稱其係於八
      十八年八月二十六日始向甲○○提出妨害家庭之告訴，則告訴人更無事先即誣
      陷被告之理，是尚難據此認定告訴人甲○○所為指訴不實。
    (三)被告乙○○固辯稱係甲○○先動手打丙○○一巴掌，為阻止甲○○，才拉住甲○○之手云云。然查，丙○○自承與告訴人甲○○感情不睦，而丙○○於右揭
      時地，又與甲○○因外遇問題發生爭執，被告乙○○有心護妹，乃出手毆打告
      訴人，手段固有可議，卻不背常理。；再查，乙○○所稱僅拉住張錦銘之手，
      阻止其打丙○○之情形，應不致造成甲○○鼻子流血，益足證被告乙○○確曾
      動手毆打甲○○，且此傷害行為並非在排除不法侵害，不得主張正當防衛。
    綜右事證，被告丙○○、乙○○所為否認傷害行為之辯解，均屬卸責之詞，不足
    採信，本件事證明確，其犯行堪以認定，應予依法論科。
二、核被告所為，係刑法第二百七十七條第一項之傷害罪。原審據以論罪科刑固非無
    見，惟本件僅被告乙○○爭獨傷害告訴人，原判決將丙○○一併列為共犯，尚有
    未合，被告乙○○上訴意旨猶執陳詞否認犯罪並指摘原判決不當，固無足取，但
    原判決既有可議，仍應將之撤銷改判。爰審酌被告之品行、犯罪之動機、目的、
    手段、犯罪時所受之刺激、被害人所受傷害程度及被告犯罪後之態度等一切情狀
    ，各量處如主文所示之刑，並均諭知易科罰金之折算標準。又查被告未曾受有期
    徒刑以上刑之宣告，有臺灣基隆地方法院檢察署刑案資料查註紀錄表、本院被告
    全國前案紀錄表在卷可參，因一時衝動致罹刑典，經此教訓應知警惕而無再犯之
    虞，本院因認所宣告之刑以暫不執行為當，爰均併予宣告緩刑二年，以啟自新。
三、公訴意旨另以：被告丙○○於右揭時地與被告乙○○共同毆打告訴人甲○○，致
    甲○○鼻樑受傷而流血，因認被告丙○○有共犯刑法第二百七十七條第一項之傷
    害罪嫌等語。訊之被告丙○○堅不承右傷害犯行。本件公訴人起訴被告丙○○有
    共犯傷害犯行，無非以告訴人之指訴及其提出之診斷證明書為論據，然查告訴人
    於偵查中先則供陳「．．．乙○○打我，丙○○亦抓傷我．．．」（偵查卷第二
    七頁反面），於原審則改陳「．．．丙○○打了我一巴掌，乙○○．．．用右手
    打擊我的臉部．．．我鼻子流血」（原審卷第十五頁反面），前後所供已有不符
    ，究竟丙○○有無出手打傷告訴人已非無疑。再參酌診斷書所載，告訴人所受唯
    一之傷即為鼻樑受傷（偵查卷第四頁），而告訴人於原審指其臉部遭乙○○擊中
    ，此傷應係乙○○造成至明，此外診斷書並無抓傷之記載，臉頰亦無任何傷痕，
    顯然被告丙○○並無傷害之事實，不能僅因其當時在場，遽認為共同正犯，此外
    查無其他積極證據足以證明被告丙○○有任何傷害之犯行，不能證明被告丙○○
    犯罪，自應為無罪之諭知。
據上論斷，應依刑事訴訟法第三百六十九條第一項前段、第三百六十四條、第三百零
一條第一項、第二百九十九條第一項前段，刑法第二百七十七條第一項、第四十一條
、第七十四條第一款，罰金罰鍰提高標準條例第一條前段、第二條，判決如主文。
本案經檢察官呂光華到庭執行職務。
中     華     民     國    八十九年       五       月       五       日
                             臺灣高等法院刑事第二十五庭
                                 審判長法  官  許  國  宏
                                       法  官  袁  從  楨
                                       法  官  洪  光  燦
右正本證明與原本無異。
不得上訴。
                                       書記官  張  永  富
中     華     民     國    八十九   年       五       月       十       日
附錄：本案論罪科刑法條全文
刑法第二百七十七條
傷害人之身體或健康者，處三年以下有期徒刑，拘役或一千元以下罰金。
犯前項之罪，因而致人於死者，處無期徒刑或七年以上有期徒刑，致重傷者，處三年
以上、十年以下有期徒刑。


司法院資訊處製作；財團法人民間司法改革基金會備份。
